臺灣臺中地方法院民事判決　　　　　　　 96年度婚字第464號
原　　　告　丙○○
訴訟代理人　周仲鼎律師
複　代理人　陳咨君律師
被　　　告　甲○○
上列當事人間請求離婚事件，經本院於中華民國96年 9月18日言
詞辯論終結，判決如下：
    主      文
准原告與被告離婚。
訴訟費用由被告負擔。
    事實及理由
壹、原告起訴主張：兩造於民國73年11月18日結婚，現婚姻關係
    尚存續中。婚後被告染有酗酒習慣，酒後常大聲辱罵、甚或
    毆打原告，且在毫無證據之情形下，長期在子女、親友面前
    不實指述原告有「討客兄」（與男人有染）之不貞情事。被
    告平日擔任板模臨時工，工作不穩定，常與人聚集賭博，不
    負擔家計，亦不關心子女之教養，讓原告獨力扛起一家大、
    小事宜。嗣於96年1月22日晚間7時許，在兩造住處，被告醉
    酒後再度辱罵、毆打原告，並持刀恫嚇欲殺死原告，令原告
    驚恐不已，雖經原告苦苦哀求，被告仍不為所動，幸經兩造
    子女乙○○與原告母親洗春子加以制止，始未釀成更大傷害
    ，此後原告因害怕與被告獨處一室，遂搬至女兒房間同寢，
    但被告仍酒後企圖進入原告與女兒房間，而持菜刀刺房門。
    綜上，兩造婚後，原告飽受被告威脅、毆打與詆毀名譽，且
    被告罔顧照顧家庭之責任，更對原告有上開持刀恫嚇之情事
    ，原告實受有被告長期不堪同居之虐待，且兩造婚姻因可歸
    責於被告之上開行為，顯生重大裂痕，難以繼續維持亦無回
    復婚姻之希望，為此爰併依民法第1052條第1項第3款、同條
    第2項之規定，訴請准予離婚等語。並聲明：如主文所示。
貳、被告則以：被告前雖有飲酒習慣，但已戒除，且之前並未酒
    後辱罵、毆打原告，亦無常常賭博，只是偶爾星期天消遣，
    被告會分擔家庭生活費用，子女之早餐、健保等費用均係被
    告支付，被告亦會載送子女上課。於96年1月22日晚上，被
    告未喝酒，更無打原告或持菜刀之行為，雖原告與女兒房門
    上之毀損痕跡確係被告所為，但被告當時係因房門無法打開
    而以鑰匙造成，非菜刀所致。至被告認為原告「討客兄」，
    係經由朋友與鄰居告知，只是苦無證據。被告亦希望離婚，
    但原告應將名下房屋一半產權過戶予子女乙○○等語資為抗
    辯。並聲明：原告之訴駁回。
參、得心證之理由：
一、原告主張其與被告於73年11月18日結婚，現婚姻關係尚存續
    中之事實，業據原告提出戶籍謄本2件為證，復為被告所不
    爭執，應堪信為真正。
二、原告另主張被告婚後有酗酒習慣，未克盡照顧家庭之責任，
    且有前揭暴力及詆毀原告名譽之行為等事實，為被告所否認
    ，並以前詞置辯。惟查：證人即兩造子女江文婷於本院96
    年7月26日行言詞辯論時證稱：「（爸爸是否會喝酒？）會
    。以前跟我們一起住的時候很常喝，他會喝醉酒，喝醉的時
    候講話很大聲，一直唸，不會講粗話，不會打我們小孩，我
    只有看到爸爸在96年1月那次喝醉酒拿菜刀架住我媽媽脖子
    ，後來我哥哥看到把它扳開，那天是因為之前爸爸常常不在
    ，家裡都是我媽媽在養我們，奶奶很生氣就罵爸爸，爸爸就
    抓狂就拿菜刀架住媽媽，我沒有看到他用手打媽媽，之前爸
    爸有沒有打媽媽我沒有看過，他之前會大聲的對我媽媽講話
    ，我爸爸是在山上種香蕉，學費都是媽媽在付，媽媽有在工
    作，爸爸會賭博，他會賭麻將，我不知道有沒有欠別人錢，
    我不知道他有沒有常去賭，因為他都在山上，以前我們去南
    投姑姑家的時候，他會把我們留在那裡，他自己跑去賭博，
    我現在讀高一升高二。我沒有跟我爸爸睡在一起，今年農曆
    過年之前我媽媽就跟我睡在一起，是差不多我爸爸拿刀子的
    時候」等語；證人即兩造子女江孟儒於上揭期日亦證稱：「
    我姐姐剛講我爸爸拿刀子的事情我不清楚，因為我人在樓上
    ，沒有下樓，我走到一半就沒有下去了，因為我聽到聲音就
    不敢下樓，我爸爸以前很愛喝酒，他會喝醉酒，平常都是媽
    媽負責照顧我們，爸爸喝醉酒不會亂打人，會大聲跟我們說
    話，爸爸會賭博。照片上的門我沒有親眼看到爸爸用，但我
    有聽到聲音，聽起來是踹門的聲音，那是我及姐姐、媽媽房
    間的門，我聽到是腳踹門的聲音，但門上為何會有像刀子的
    痕跡我不清楚，我不知道我爸爸為何要去踹門，時間是我爸
    爸拿刀子之後的事，那時姐姐不在家，我那時沒有在房間裡
    面，媽媽也沒有在裡面，我是在樓下聽到的，媽媽那時不在
    家」等語；證人即兩造子女乙○○於本院96年8月28日行言
    詞辯論時則證稱：「（是否知道你爸爸在96年1月拿菜刀架
    住你媽媽的事？）有，我有看到。當時我爸爸喝醉酒，我外
    婆當時到我們家來，我外婆唸我爸爸，雙方就在吵架，我爸
    就叫外婆先回去，但外婆不回去，雙方越吵越嚴重，之後我
    爸爸就拿出菜刀架住我媽媽的脖子，我外婆也拿出菜刀架住
    我爸爸的脖子，我就去擋我爸爸」、「（有無見過卷附之毀
    損照片？提示並告以要旨）有，那是用鑰匙用的，一開始以
    為是菜刀，但是因為上面有齒痕，所以應該是鑰匙」、「（
    被告有無在外面跟別人說你母親討客兄？）有，我爸也有在
    我面前講，也會在親戚朋友面前講」、「我沒有看過我媽媽
    跟別人怎樣過」等語。而江文婷、江文儒及乙○○均為兩造
    子女，誼屬至親，殆無虛構事實攀誣被告之理，其等所為證
    詞之可信憑性甚高；且江文婷、江文儒及乙○○長期與兩造
    共同生活，就兩造間日常生活相處上之衝突及爭執情形，知
    之甚稔，所為證詞復無從以其他證據方法代替，本院認其等
    所為上開不利於被告之證詞，應可採取。是依江文婷、江文
    儒及乙○○之上開證詞所示，縱原告與女兒房門上之毀損痕
    跡，非被告以菜刀造成，另姑不論被告是否有未確實分擔家
    計、經常酒後大聲辱罵、毆打原告等行為，但關於原告主張
    被告履履不實詆毀原告有「討客兄」（意指有外遇通姦之行
    為）之不貞情事，甚至持菜刀架住原告，致原告驚恐下不敢
    與被告同房共眠迄今等主張，均足堪認定，被告所辯，洵無
    足採。
三、夫妻之一方受他方不堪同居之虐待者，他方得向法院請求離
    婚，民法第1052條第1項第3款定有明文。所謂不堪同居之虐
    待，係指予以身體上或精神上不可忍受之痛苦，致不堪繼續
    共同生活者而言（最高法院23年上字第 678號判例可資參照
    ）。蓋婚姻係以夫妻之共同生活為目的，夫妻應以誠摯相愛
    為基礎，相互尊重、忍讓與諒解，且應互相協力保持其共同
    生活之圓滿、安全及幸福，因而夫妻應互相尊重以增進情感
    之和諧，防止家庭暴力之發生，此為維繫婚姻所必要。故夫
    妻一方之行為，凡有礙於他方配偶之人格尊嚴與人身安全（
    含肉體與精神上之痛苦），客觀上已逾越夫妻通常可忍受程
    度，危及婚姻關係之維繫，即屬不堪同居之虐待（司法院大
    法官會議第 372號解釋、最高法院87年度台上字第2474號、
    2957號判決意旨參照）。是以夫妻之一方誣稱其配偶與人通
    姦，使之感受精神上之痛苦，致不堪繼續同居，自屬民法第
    1052條第1項第3款所稱之不堪同居之虐待（最高法院23年上
    字第678號、40年台上字第1276判例參照）。
四、婚姻乃一男一女之兩性結合，以組織家庭，共同生活為目的
    ，須夫妻雙方互助、互愛、互信、互敬、相互包容、扶持，
    遇事則應理性溝通、求取共識，始能協力完成一段美滿之婚
    姻與家庭生活。惟被告卻於婚姻關係存續期間，履履不實詆
    毀原告有外遇通姦之不貞行為，實有礙於原告之人格尊嚴，
    且原告在無端受誣蔑下，精神受有極大痛苦不難想見；又被
    告於96年1月22日持菜刀架住原告，令原告身體與精神陷入
    嚴重之危險與不安之中，更屬當然。而被告之上開行為，在
    客觀上已逾越夫妻通常可忍受程度，危及兩造婚姻關係之維
    繫，原告並因此不敢與被告同房共眠迄今，應認已達不堪同
    居虐待之程度。從而原告本於民法第1052條第1項第3款規定
    訴請離婚，洵屬正當，應予准許，爰判決如主文第1項所示
    。
五、原告提起本訴，係併依民法第1052條第1項第3款及同條第2
    項之規定為請求，此種起訴之形態，謂之重疊的訴之合併，
    訴訟標的雖有數項，而僅有單一之聲明，法院應就所主張之
    數項標的逐一審判，如其中一項請求為有理由，即可為原告
    勝訴之判決，就他項標的無須更為審判（最高法院著有88年
    度台上字第1127號、86年度台上字第997號、85年度台上字
    第1158號、83年度台上字第1076號、71年度台上字第238號
    判決參照），則原告依民法第1052條第1項第3款之規定所為
    之請求，既經本院為勝訴之判決，就其另依民法第1052條第
    2項之規定，所為同一內容之請求，本院即毋庸再予判決。
六、本件事實已臻明確，兩造其餘攻擊防禦及證據調查，均與本
    案之判斷不生影響，自勿庸一一審酌論列，併此敘明。
肆、訴訟費用負擔之依據：民事訴訟法第78條。
中　　華　　民　　國　　96　　年　　10　　月　　9 　　日
                  家事法庭    法　官　劉長宜
以上正本係照原本作成。
如對本判決上訴，須於判決送達後20日內向本院提出上訴書狀（
須附繕本）。
中　　華　　民　　國　　96　　年　　10　　月　　9 　　日
                    　　　　　書記官
